【裁判字號】    90,交易,58
【裁判日期】    900321
【裁判案由】    過失傷害
【裁判全文】
臺灣嘉義地方法院刑事判決                            九十年度交易字第五八號
    公  訴  人  臺灣嘉義地方法院檢察署檢察官
    被      告  甲○○
右列被告因過失傷害案件，經檢察官提起公訴（九十年度偵字第三九二號），本院判
決如左：
    主  文
甲○○因過失傷害人，處拘役伍拾日，如易科罰金，以佰元折算壹日。
    事  實
一、甲○○於八十九年十二月十七日二十一時十分許，駕駛車號Ｎ三─七一四Ｏ號自
    用小客車，沿嘉義市○○路由南向北行駛，途經同路與公明路設有閃光黃燈號誌
    之交岔路口，欲左轉行駛公明路時，理應注意汽車行駛時，駕駛人應注意車前狀
    況，隨時採取必要之安全措施，及汽車行駛至交岔路口，轉彎車應讓直行車先行
    與設有閃光黃燈表示「警告」，車輛應減速接近，注意安全，小心通過。而依當
    時情形，又無不能注意之情事，竟疏於注意，冒然左轉，適有由乙○○所騎乘之
    ＯＡＴ─一五Ｏ號重型機車，沿嘉義市○○路由對向駛來，亦疏未注意在市區內
    行駛，時速不得超過每小時四十公里，及設有閃光黃燈號誌之該路口車輛應減速
    接近，注意安全，小心通過等規定，乙○○於行駛至該路口時，竟未減速接近，
    冒然以時速五十公里速度行駛，致二車相互撞擊，使乙○○人車倒地，並受有大
    拇指骨折之傷害。
二、案經乙○○訴由嘉義市警察局第二分局報請臺灣嘉義地方法院檢察署檢察官偵查
    起訴。
    理  由
一、右揭時、地，被告甲○○與被害人乙○○因車禍肇致本事故等事實，業據被告甲
    ○○坦承不諱，核與告訴人乙○○指訴之情節相符，而被害人確因本件事故，致
    受有左手大拇指骨折之傷害，有財團法人天主教聖馬爾定醫院所出具之診斷證明
    書一紙附卷可稽，此外，復有道路交通事故調查報告表乙紙及肇事現場照片四幀
    在卷可資佐證，事證已甚明確。
二、按汽車行駛時，駕駛人應注意車前狀況，隨時採取必要之安全措施，及汽車行至
    交岔路口，轉彎車應讓直行車先行，與駕駛人應遵守道路交通標誌、標線、號誌
    之指示，而閃光黃燈表示「警告」，車輛應減速接近，注意安全，小心通過，道
    路交通安全規則第九十四條第三項、第一百零二條第一項第六款、第九十條、道
    路交通標誌標線號誌設置規則第二百十一條第一項第二款，分別定有明文，被告
    既係駕駛前開小客車，行駛在道路之使用者，自應遵守上開規定，而肇事當時係
    晴天，事發地點道路亦為平坦、無缺陷、無障礙之柏油路面，此據被告供承明確
    ，復有現場照片四幀在卷可按，顯見被告當時亦無不能注意之情事，其竟應注意
    能注意而疏未注意肇致本件事故，其應負過失罪責甚明。雖然被害人乙○○於右
    揭時、地，行經肇事路段時，亦疏未注意在市區內行駛，時速不得超過每小時四
    十公里，及設有閃光黃燈號誌之該路口車輛應減速接近，注意安全，小心通過等
    規定，竟以時速五十公里之速度行駛至該路口，此據被害人乙○○於警訊時供承
    明確，復有前開四幀照片足按，有違道路交通安全規則第九十三條第一項第一款
    、第九十條、道路交通標誌標線號誌設置規則第二百十一條第一項第二款之規定
    ，同為本件肇事之原因，惟此仍無解於被告過失罪責之成立。又被害人乙○○確
    因本件車禍致受有左手大拇指骨折之傷害，已如前述，則被告之過失行為與被害
    人之傷害間，顯有相當因果關係，其過失犯行堪以認定。
三、核被告甲○○所為，係犯刑法第二百八十四條第一項前段過失傷害罪。爰審酌被
    告素行資料之品行、本件肇事事故，被害人乙○○與有過失，造成被害人左手大
    拇指骨折傷害，暨其犯後坦承犯行，惟迄今未與被害人達成民事和解，賠償被害
    人前揭所受傷害之損失等一切情狀，量處如主文所示之刑，並依法諭知易科罰金
    之折算標準。
四、刑法第四十一條原規定：「犯最重本刑為三年以下有期徒刑以下之刑之罪，而受
    六月以下有期徒刑或拘役之宣告，因身體、教育、職業或家庭之關係，執行顯有
    困難者，得以一元以上三元以下折算壹日，易科罰金。」，惟該條文業於九十年
    一月四日修正為（第一項）：「犯最重本刑為五年以下有期徒刑以下之刑之罪，
    而受六月以下有期徒刑或拘役之宣告，因身體、教育、職業或家庭之關係，執行
    顯有困難者，得以一元以上三元以下折算壹日，易科罰金。但確因不執行所宣告
    之刑，難收矯正之效，或難以維持法秩序者，不在此限」，（第二項）：「併合
    處罰之數罪，均有前項情形，其應執行之刑逾六月者，亦同。」，並於九十年一
    月十日經總統公布施行，本件被告犯罪時間係在舊法時期，比較新舊法結果，新
    法對被告並無不利，自應適用新法，併此指明。
據上論斷，應依刑事訴訟法第二百九十九條第一項前段，刑法第二條第一項前段、第
四十一條第一項前段、第二百八十四條第一項前段，罰金罰鍰提高標準條例第一條前
段、第二項，判決如主文。
本案經檢察官陳美君到庭執行職務
中      華      民      國    九十      年      三      月    二十一    日
                              臺灣嘉義地方法院刑事第三庭
                                  法  官  王  漢  章
右正本證明與原本無異。
如不服本判決，應於判決送達後十日內向本院提出上訴狀( 應附繕本 )。
中      華      民      國    九十      年      三      月    二十一    日
                                  書記官  李  文  政
附 錄
刑法第二百八十四條第一項：因過失傷害人者，處六月以下有期徒刑、拘役或五百元
以下罰金，致重傷者，處一年以下有期徒刑、拘役或五百元以下罰金。


司法院資訊處製作；財團法人民間司法改革基金會備份。
